【裁判字號】    97,訴,823
【裁判日期】    980119
【裁判案由】    違反毒品危害防制條例
【裁判全文】
臺灣嘉義地方法院刑事判決               97年度訴字第823號
公  訴  人  臺灣嘉義地方法院檢察署檢察官
被      告  甲○○
上列被告因違反毒品危害防制條例案件，經檢察官提起公訴（97
年度毒偵字第1152、1186號），被告於本院行準備程序時就被訴
事實為有罪之陳述，經本院合議庭裁定由受命法官改依簡式審判
程序審理，判決如下
    主  文
甲○○施用第一級毒品，共貳罪，均累犯，各處有期徒刑捌月。
應執行有期徒刑壹年貳月。
    犯 罪 事 實
一、甲○○前因施用毒品案件，經本院以90年度毒聲字第373號
    裁定觀察、勒戒後，因認無繼續施用毒品傾向，於90年7月
    5日執行完畢釋放。復於91年間因施用毒品案件，經本院以
    91年度訴字第534號判決判處應執行有期徒刑9月確定（第1
    案），另於93年間再因施用毒品案件，經本院以93年度訴字
    第210號判決判處有期徒刑8月確定（第2案），上揭2案接續
    執行，於94年1月5日縮短刑期假釋出監，甲○○於上揭假釋
    期間，再因施用毒品案件經臺灣高等法院台中分院以94年度
    上訴字第2181號判決判處應執行有期徒刑1年2月確定（第3
    案），另因竊盜未遂案件，經臺灣高等法院台中分院以95年
    度上更一字第199號判決判處有期徒刑5月確定（第4案），
    並因假釋期間犯罪而撤銷假釋，須執行殘刑5月2日。上揭第
    3案、第4案之罪經裁定減刑後，定應執行有期徒刑9月15日
    確定，與上揭假釋殘刑於96年7月16日執行完畢出監。詎甲
    ○○仍不知悔改，而分別：
（一）於97年4月6日上午某時，基於施用毒品之犯意，在其友人
      位於嘉義市○○路之住處內，以將毒品摻水置入注射針筒
      施打方式，非法施用第一級毒品海洛因1次；嗣於97年4月
      6日下午5時40 分許，在嘉義市○○○路570號附近，甲○
      ○因行跡可疑為警盤查，並經警徵得其同意採尿送驗，結
      果呈海洛因之代謝物嗎啡及可待因陽性反應。
（二）另於97年6月4日上午10時許，在其位於嘉義市○○街65號
      之租屋處，基於施用毒品之犯意，以將毒品摻水置入注射
      針筒施打方式，非法施用第一級毒品海洛因1次；嗣於97
      年6月4日晚間9時許，在嘉義市○○○街與蘭州五街交岔
      路口附近，甲○○因行跡可疑為警盤查，並經警徵得其同
      意採尿送驗，結果呈海洛因之代謝物嗎啡及可待因陽性反
      應。
二、案經嘉義市政府警察局第一分局及嘉義市政府警察局第二分
    局報告臺灣嘉義地方法院檢察署檢察官偵查起訴。
    理  由
一、本件係經被告甲○○就被訴事實為有罪之陳述，且所犯係死
    刑、無期徒刑、最輕本刑為3年以上有期徒刑以外之罪，經
    本院告知簡式審判程序之旨，並聽取檢察官及被告之意見後
    ，依刑事訴訟法第273條之1第1項之規定，裁定以簡式審判
    程序加以審理，則依據刑事訴訟法第273條之2，同法第159
    條第2項之規定，不適用傳聞法則有關限制證據能力之相關
    規定，合先敘明。
二、上開犯罪事實，業據被告坦承不諱，且其先後2次採尿送驗
    ，經以氣相層析質譜儀法（ＧＣ／ＭＳ）確認鑑定，檢驗結
    果均呈海洛因代謝物嗎啡（按施用海洛因後，經人體之水解
    代謝作用，會呈嗎啡陽性反應）陽性反應，有97年4月14日
    、97年6月30日高雄市立凱旋醫院濫用藥物尿液檢驗報告2份
    及尿液代號與真實姓名對照表2紙在卷可資佐證（見嘉義警
    二偵字第0970003917警卷第5、7頁、及嘉市警一偵字第0970
    029075號警卷第5、6頁）。足認被告上開任意性自白與事實
    相符。
三、按毒品危害防制條例於92年7月9日修正公布，自93年1月9日
    施行，其中第20條、第23條將施用毒品之刑事處遇程序，區
    分為「初犯」及「5年內再犯」、「5年後再犯」。依其立法
    理由之說明：「初犯」，經觀察、勒戒或強制戒治後，應為
    不起訴處分或不付審理之裁定；經觀察、勒戒或強制戒治執
    行完畢釋放後，「5年內再犯」者，因其再犯率甚高，原實
    施之觀察、勒戒及強制戒治既已無法收其實效，爰依法追訴
    或裁定交付審理。至於經觀察、勒戒或強制戒治執行完畢釋
    放後，「5年後再犯」者，前所實施之觀察、勒戒或強制戒
    治已足以遮斷其施用毒品之毒癮，為期自新及協助其斷除毒
    癮，仍適用「初犯」規定，先經觀察、勒戒或強制戒治之程
    序。從而依修正後之規定，僅限於「初犯」及「5年後再犯
    」二種情形，始應先經觀察、勒戒或強制戒治程序。倘被告
    於5年內已再犯，經依法追訴處罰，縱其第3次（或第3次以
    上）再度施用毒品之時間，在初犯經觀察、勒戒或強制戒治
    執行完畢釋放5年以後，已不合於「5年後再犯」之規定，且
    因已於「5年內再犯」，顯見其再犯率甚高，原實施觀察、
    勒戒或強制戒治，已無法收其實效，即應依該條例第10條處
    罰，最高法院95年度第7次刑事庭會議決定可資參照。。查
    被告前因施用毒品案件，經本院以90年度毒聲字第373號裁
    定觀察、勒戒後，因認無繼續施用毒品傾向，於90年7月5日
    執行完畢釋放，復於91年間因施用毒品案件，經本院以91年
    度訴字第534號判決判處應執行有期徒刑9月確定，另於93年
    間再因施用毒品案件，經本院以93年度訴字第210號判決判
    處有期徒刑8月確定，再於94年間因施用毒品案件，經臺灣
    高等法院台中分院以94年度上訴字第2181號判決判處應執行
    有期徒刑1年2月確定，此有判決書、臺灣高等法院被告前案
    紀錄表、嘉義地方法院檢察署刑案資料查註紀錄表各1份附
    卷為佐，其於觀察勒戒執行完畢釋放後5年內，已數次因再
    犯施用毒品案件，為法院追訴處罰，雖其本件再度施用毒品
    之時間，在其前受觀察勒戒執行完畢釋放5年以後，已不合
    於「5年後再犯」之規定，依上開決定，應依法追訴處罰甚
    明。本件事證明確，被告施用第一級毒品之犯行均堪予認定
    ，應依法論科。
四、核被告所為，均係犯毒品危害防制條例第10條第1項之施用
    第1級毒品罪。被告持有海洛因進而施用之，其持有之低度
    行為應為施用之高度行為所吸收，不另論罪。其2次施用第
    一級毒品犯行，犯意各別，行為互殊，應分論併罰。又被告
    於91年間因施用毒品案件，經本院以91年度訴字第534號判
    決判處應執行有期徒刑9月確定（第1案），另於93年間再因
    施用毒品案件，經本院以93年度訴字第210號判決判處有期
    徒刑8月確定（第2案），上揭2案接續執行，於94年1月5日
    縮短刑期假釋出監，甲○○於上揭假釋期間，再因施用毒品
    案件經臺灣高等法院台中分院以94年度上訴字第2181號判決
    判處應執行有期徒刑1年2月確定（第3案），另因竊盜未遂
    案件，經臺灣高等法院台中分院以95年度上更一字第199號
    判決判處有期徒刑5月確定（第4案），並因假釋期間犯罪而
    撤銷假釋，須執行殘刑5月2日。上揭第3案、第4案之罪經裁
    定減刑後，定應執行有期徒刑9月15日確定，與上揭假釋殘
    刑於96年7月16日執行完畢出監，有臺灣高等法院被告前案
    紀錄表1份在卷可稽，其受徒刑之執行完畢後，5年以內故意
    再犯本件有期徒刑以上之2罪，均為累犯，應均依刑法第47
    條第1項規定加重其刑。爰審酌被告曾因施用毒品經觀察、
    勒戒及判刑，猶未知警惕而再犯本案，足見其未徹底戒除施
    用毒品，惟念及施用毒品本質上係戕害自身健康之行為，尚
    未嚴重破壞社會秩序或侵害他人權益，且被告坦承犯行、犯
    後態度尚屬良好暨其犯罪之動機、目的、手段、國中畢業之
    智識程度等一切情狀，量處如主文所示之刑，並定其應執行
    刑。
據上論斷，應依刑事訴訟法第273條之1第1項、第299條第1項前
段，毒品危害防制條例第10條第1項，刑法第11條前段、第47條
第1項、第51條第5款，判決如主文。
本案經檢察官王輝興到庭執行職務。
中    華    民    國    98    年    1     月    19    日
                  刑事第五庭    法  官  啟夫
以上正本證明與原本無異。
如不服本判決應於收受判決後10日內向本院提出上訴書狀，並應
敘述具體理由；其未敘述上訴理由者，應於上訴期間屆滿後20日
內向本院補提理由書（均須按他造當事人之人數附繕本）「切勿
逕送上級法院」。
中    華    民    國    98    年    1     月    19    日
                                書記官  侯麗茹
附錄論罪科刑法條
毒品危害防制條例第10條第1項
施用第一級毒品者，處6月以上5年以下有期徒刑。


司法院資訊處製作；財團法人民間司法改革基金會備份。
